臺灣高等法院民事裁定  
108年度上字第363號
上  訴  人  財政部國有財產署北區分署

法定代理人  郭曉蓉  


上列上訴人與被上訴人間請求確認袋地通行權事件，上訴人對於
中華民國110年11月23日本院108年度上字第363號判決提起上訴
，本院裁定如下:
    主      文
上訴人應於收受本裁定正本七日內，提出委任律師或具律師資格
符合民事訴訟法第466條之1規定之關係人為訴訟代理人之委任狀
，及補繳上訴第三審裁判費新臺幣參萬貳仟貳佰參拾玖元，如未
依限補正，即裁定駁回上訴。
    理      由
一、按對於第二審判決上訴，上訴人應委任律師為訴訟代理人，
    上訴人上訴時未委任訴訟代理人，第二審法院應定期先命補
    正。逾期未補正亦未依第466條之2為聲請者，第二審法院應
    以上訴不合法裁定駁回之；又向第二審或第三審法院上訴，
    加徵裁判費10分之5，民事訴訟法第466條之1第1項、第4項
    及第77條之16第1項前段分別定有明文。
二、按鄰地通行權之行使，在土地所有人方面，為其所有權之擴
    張，在鄰地所有人方面，其所有權則因而受限制，參照民事
    訴訟費用法第9條規定之法意，鄰地通行權訴訟標的之價額
    ，如主張通行權之人為原告，應以其土地因通行鄰地所增價
    額為準；如否認通行權之人為原告，則以其土地因被通行所
    減價額為準（最高法院78年台抗字第355號判例意旨參照）
    。
三、經查：本件上訴人於民國110年12月22日對本院108年度上字
    第363號判決，提起上訴，未依規定提出委任律師或具律師
    資格之關係人為訴訟代理人之委任狀。另上訴人係就被上訴
    人以其所有桃園市○○區○○段000地號土地（以下逕稱系爭各
    地號土地），得請求通行上訴人所有系爭915、951及918地
    號土地部分提起上訴，揆諸上開判例意旨，就上訴人上訴訴
    訟標的價額之核定，應以需役地通行供役地所得增加之價值
    為據。復本院108年度上字第363號判決認系爭917地號土地
    得通行系爭915、951及918地號土地之面積各為6.87平方公
    尺、36.91平方公尺、104.77平方公尺，有該判決可參（見
    本院卷二第267至283頁），且參諸被上訴人所提出系爭917
    地號土地通行系爭915、951、918地號土地所得增加價值之
    鑑價報告（見原審卷一第15至87頁），而依此計算，系爭91
    7地號土地所得增加之價值共計新臺幣（下同）206萬0,068
    元｛【（系爭915地號土地：6.87平方公尺＋系爭951地號土地
    ：36.91平方公尺）X4,453元=19萬4,952元】＋【系爭918地
    號土地：104.77平方公尺X1萬7,802元=186萬5,116元】=206
    萬0,068元（元以下四捨五入）｝，又袋地通行係屬土地對土
    地間之利用，並不因被上訴人僅係系爭917地號土地之共有
    人而有差異，自毋庸再計算被上訴人之應有部分比例以核定
    訴訟標的價額，則上訴人上訴之訴訟標的價額為206萬0,068
    元，應徵第三審裁判費3萬2,239元，亦未據上訴人繳納。茲
    命上訴人於收受本裁定正本7日內補正上開事項，如未依限
    補正，即裁定駁回上訴，爰裁定如主文。　　　　
中　　華　　民　　國　　111 　年　　2 　　月　　11　　日
                  民事第十七庭
                      審判長法  官  黃雯惠
                            法  官  趙伯雄
                            法  官  華奕超
正本係照原本作成。
核定訴訟標的價額部分，如不服裁定得於收受送達後10日內向本
院提出抗告狀，並繳納抗告費新臺幣1千元。
命補繳裁判費及提出委任狀部分不得抗告。
中　　華　　民　　國　　111 　年　　2 　　月　　11　　日

   　　　　　　　　　　　　 書記官  簡素惠